臺灣臺南地方法院刑事判決　　　　　　 94年度交訴字第194號
公　訴　人　臺灣臺南地方法院檢察署檢察官
被　　　告　甲○○
上列被告因公共危險等案件，經檢察官提起公訴（94年核退偵字
第570號），本院判決如下：
    主  文
甲○○因過失傷害人，處有期徒刑肆月，如易科罰金，以參佰元
折算壹日。
被訴駕車肇事逃逸之公共危險部分無罪。
    事  實
一、甲○○於民國94年5月17日中午，駕駛車牌號碼5526-LW號自
    用小客車，沿臺南市○○路外側快車道，由西往東方向行駛
    ，而於同日中午12點40分左右，途經該路與夏林路之交岔路
    口處，欲作右轉彎往夏林路方向行駛時，理應注意汽車行駛
    至交岔路口，轉彎車應讓直行車先行，又依當時天候晴朗、
    日間自然光線、路面乾燥無缺陷、道路上未有任何障礙物、
    視距復屬良好等情形以觀，客觀上亦無不能注意之情事，其
    竟疏未注意讓直行車先行，即貿然自外側快車道作右轉彎。
    正好戊○○駕駛車牌號碼PYX-631號重型機車，沿前述永華
    路慢車道，由西往東方向，同時正常行駛至上開交岔路口，
    並欲直行通過該路口。甲○○因有前開疏失，以致騎機車欲
    直行通過路口之戊○○發現甲○○所駕駛而作右轉彎之小客
    車時，業已避煞不及，戊○○所騎機車之前輪，乃擦撞到該
    小客車之後保險桿右側，戊○○隨即因之人、車倒地滑行，
    而受有左手肘及左膝多處擦傷等傷害。又甲○○駕車肇事後
    ，因不知其所駕駛之小客車已與戊○○所騎之機車發生擦撞
    ，乃繼續駕車往夏林路方向行駛，後經路過之小客車駕駛人
    自後追趕，而在夏林路與樹林街口之超商前追及甲○○，並
    告知甲○○業已肇事之情形後，甲○○始返回肇事現場。
二、案經戊○○訴由臺南市警察局第六分局報請臺灣臺南地方法
    院檢察署檢察官偵查起訴。
    理  由
一、有罪部分：
    （一）被告甲○○雖不否認有於94年5月17日中午12點40分
          左右，駕駛上述小客車行經本件肇事地點並作右轉彎
          等事實，然矢口否認有何駕車肇事或過失傷害之行為
          ，辯稱：其駕車行經上開地點欲作右轉彎時，右後方
          雖有告訴人戊○○所駕駛之車牌號碼PYX-631號重型
          機車，但當時其已先按喇叭並打方向燈請後方機車駕
          駛人讓行。又其作右轉彎時，其所駕駛之小客車並未
          在轉彎過程中與告訴人所騎之機車發生擦撞，且該小
          客車之後保險桿右側，亦未留有直接之擦撞痕跡。另
          其並不知告訴人為何倒地受傷，後來係因路人告知始
          知悉此事，本件車禍之發生應與其無關，其亦應無任
          何過失傷害之犯行等語。
    （二）然而，前開犯罪事實，除據告訴人戊○○於警詢時及
          偵審中指述甚詳外（參見警卷第1、2頁；94年度核交
          字第594號偵卷第5頁；審理卷第32頁），並有道路交
          通事故現場圖、道路交通事故調查報告表（一）、（
          二）各1份及事故現場與肇事車輛蒐證照片24張附卷
          可參。又告訴人因本件車禍，而受有如事實欄所載等
          傷害，則有郭綜合醫院94年5月17日診斷證明書1紙附
          卷可參（詳見警卷第11頁）。
    （三）其次，證人即目睹本件車禍發生過程之丁○○亦於偵
          查中及本院審理時明確證稱：本件車禍發生當時，其
          正站在距上開肇事地點10餘公尺之水果攤前，其聽見
          車子轉彎的聲音時，隨即看見告訴人戊○○所騎之的
          機車倒下去，而當時只有被告甲○○所駕駛之小客車
          由永華路右轉彎至夏林路，然後告訴人的機車就同時
          倒地等情（參照94年度核交字第594號偵卷第9頁；本
          院94年11月3日審判筆錄、審理卷第28至第31頁），
          此參以證人丁○○與被告間，不僅未有任何怨隙，且
          係毫不相識之人，衡情證人應無設詞攀誣，或是虛構
          事實以陷害被告之道理。且就證人前述所言：車禍發
          生當時，其正站在距肇事地點10餘公尺之水果攤前，
          其聽見車子轉彎的聲音時，隨即看見告訴人戊○○所
          騎之的機車倒下去等情以觀，證人丁○○對於被告所
          駕駛之小客車經過時，告訴人所騎機車亦同時倒地滑
          行等情節，亦應無誤看之可能。況其於本院審理中到
          庭具結作證，更係以刑事責任擔保其證言之真實性，
          故證人丁○○之上開證述內容，經核應無不可採信之
          處。從而，告訴人所騎之機車倒地滑行，與被告駕駛
          前述小客車作右轉彎之行為，確係同時發生無疑。
    （四）再者，詳細觀察肇事車輛蒐證照片內容，亦可發現被
          告甲○○所駕駛之自用小客車後保險桿右側擦痕之高
          度，與告訴人戊○○所騎機車前輪最前緣高度，均約
          為34公分左右，而該後保險桿右側之擦撞痕跡，亦與
          車輛輪胎摩擦滑動所產生之磨痕無異（參見蒐證照片
          編號16至編號21；警卷第20頁至第23頁），足見被告
          所駕駛小客車之後保險桿右側擦撞痕跡，確係與告訴
          人所騎機車之前車輪發生擦撞所造成。何況被告於警
          訊時曾先辯稱：該痕跡係與另一部BMW小客車擦撞所
          致等語（警卷第5頁），後又改口指稱：係前輪爆胎
          所造成等情（警卷第8頁），可知被告前後辯詞，不
          僅出入甚大，而且亦與常理有違，故其所辯：其作右
          轉彎時，所駕駛之小客車並未在轉彎過程中與告訴人
          所騎之機車發生擦撞等語，經核應與事實不符，而非
          可採。從而，被告於上述時、地，駕駛小客車作右轉
          彎時，曾與告訴人所騎機車發生擦撞之事實，應可認
          定。
    （五）按汽車行駛至交岔路口，轉彎車應讓直行車先行，道
          路交通安全規則第102條第1項第6款定有明文。被告
          甲○○駕駛小客車行經交岔路口作右轉彎時，本應注
          意上開道路交通安全規則，而本件車禍發生當時，天
          候晴朗、日間自然光線、路面乾燥無缺陷、道路上未
          有任何障礙物、視距復屬良好等情形，則據前述道路
          交通事故調查報告表（一）載明可考，依此判斷，客
          觀上並無不能注意之情事，然被告竟疏於注意讓直行
          車先行，即貿然作右轉彎，以致在轉彎過程中，其所
          駕駛之小客車仍與告訴人戊○○所騎而正常行駛之機
          車發生碰撞，並造成告訴人受傷之結果，足見被告之
          前述駕駛行為，顯然具有過失無疑。另因本件肇事過
          程已甚明確，而被告之過失駕駛行為亦足以確認，故
          本件經核並無送請鑑定之必要，附此敘明。
    （六）此外，告訴人戊○○係因本件車禍而受有如事實欄所
          載等傷害，故被告甲○○之上述過失駕駛行為，與告
          訴人所受之前開傷害結果間，具有相當因果關係，亦
          屬顯然。從而，本件被告所犯過失傷害部分之事證已
          甚明確，被告之犯行應可認定。
    （七）核被告甲○○上述所為，係犯刑法第284條第1項前段
          之普通過失傷害罪。本院審酌被告之生活狀況、智識
          程度、犯罪所生之危險或損害，以及告訴人戊○○因
          本件車禍所受如事實欄所載等傷害，經核雖非嚴重，
          然被告駕駛小客車行經肇事地點，轉彎車未讓直行車
          先行之駕駛行為，應係本件車禍發生之唯一肇事因素
          ，其過失程度經核甚為重大，又被告於審理中竟仍認
          為駕車作右轉彎時，既曾顯示方向燈並按喇叭，則具
          有路權之直行車輛駕駛人即應讓其先行，顯見其對於
          路權觀念之淡薄，而且亦不尊重其他用路人之優先通
          行權利，其品行實難認為良好，又其犯罪後不僅矢口
          否認所為，不思悔悟，而且拒絕與告訴人進行任何民
          事損害賠償之商談，其犯後態度更非良好等一切情狀
          ，量處如主文所示之刑，並諭知易科罰金之折算標準
          。
二、無罪部分：
    （一）公訴意旨另略以：被告甲○○於94年5月17日中午12
          點40分左右，駕駛車號5526-LW號自用小客車，沿台
          南市○○路，由西往東方向，行經該路與夏林路之交
          岔路口作右轉彎時，因疏未注意轉彎車應讓直行車先
          行即貿然作右轉彎，以致其所駕駛之小客車，在轉彎
          過程中，與告訴人戊○○所騎之車牌號碼PYX-631號
          重型機車發生擦撞，並造成告訴人受有左手肘及左膝
          等多處擦傷之傷害後，被告並未立即下車查看，或是
          採取必要之救護措施，且未報警前來處理，即駕車逃
          離肇事現場，後經路過之車輛駕駛人駕車追及，並請
          被告返回肇事現場，被告才駕車回到車禍發生地點，
          因此認為被告另涉有刑法第185條之4肇事逃逸之公共
          危險罪嫌。
    （二）被告甲○○雖不否認有於上開時間，曾駕駛自用小客
          車行經臺南市○○路與夏林路之交岔路口並作右轉彎
          等事實，然堅決否認有何駕車肇事致人受傷而逃逸之
          公共危險犯行，辯稱：其並未與他車發生擦撞，當時
          並不知有與他車發生碰撞之情事，後來有人告知其所
          駕駛之小客車已與告訴人戊○○所騎之機車發生擦撞
          ，並造成告訴人倒地受傷，其便隨即返回肇事現場，
          顯見其並無肇事逃逸之行為等語。
    （三）按犯罪事實應依證據認定之，無證據不得認定其犯罪
          事實；又不能證明被告犯罪者，應諭知無罪之判決，
          刑事訴訟法第154條第2項及第301條第1項分別定有明
          文。其次，認定不利於被告之事實，須依積極證據，
          苟積極證據不足為不利於被告事實之認定時，即應為
          有利於被告之認定，更不必有何有利之證據；另事實
          之認定，應憑證據，如未能發現相當證據，或證據不
          足以證明，自不能以推測或擬制之方法，為裁判基礎
          ，最高法院30年上字第816號及40年臺上字第86號亦
          分別著有判例可資參照。再者，刑法第185條之4之駕
          駛動力交通工具肇事逃逸罪，須行為人對於駕車肇事
          之事實具有認識，而有意逃逸者，始能成罪，假若行
          為人對於駕車肇事之事實並不知悉，後來雖駕車離開
          現場，但因其並無肇事逃逸之故意，故亦難以該罪相
          繩。
    （四）經查：
          1.如前所述，被告甲○○雖於上開時、地，確有駕駛
            小客車而與告訴人戊○○所騎之機車發生擦撞，並
            且造成告訴人倒地受傷後，而逕行駕車離開現場等
            事實，然證人即目睹本件交通事故發生過程之陳省
            旗，則於本院審理時具結證述：本件事故發生時，
            告訴人所騎機車倒地的聲音不大，被告所駕駛之自
            用小客車轉彎的聲音較大等語（參見本院94年11月
            3日審判筆錄；審理卷第28頁）。又告訴人亦明確
            證述：被告車輪轉彎摩擦路面的聲音，比其倒地之
            聲音還大等情（同上開審理筆錄；審理卷第35頁）
            ，顯見本件車禍發生當時，被告所駕駛之小客車轉
            彎時發出之聲響，確係比告訴人所騎之機車倒地滑
            行所產生的聲音來得大。
          2.其次，證人即當日乘坐於被告甲○○所駕駛小客車
            上之丙○○，亦於本院審理時到庭證稱：當時車子
            在轉彎時並無感覺撞到人，也未發生震動，並無異
            樣等語（同前述審理筆錄；審理卷第38、39頁）。
            另依上開肇事車輛蒐證照片內容觀之，被告所駕駛
            小客車之後保險桿右側之擦撞痕跡，經查並非嚴重
            ，而且係因與告訴人戊○○所騎機車之前輪輪胎發
            生擦撞所致，可知兩車之撞擊力道不僅並非強烈，
            而且此等與輪胎擦撞之情況下，亦應不至於產生巨
            大之聲響。因此，被告於上開時、地，駕駛小客車
            作右轉彎時，該小客車所發出之摩擦聲音，不僅比
            告訴人所騎機車遭受擦撞倒地滑行而產生之聲響來
            得大，而且被告所駕駛之小客車在轉彎過程中，亦
            未發生足以讓車內人員感受發生異狀之震動情事，
            故被告所辯：當時並不知發生事故等語，經核應非
            無據，而尚可採信。
          3.綜上所述，被告甲○○前開所辯：案發當時並不知
            與告訴人戊○○所騎之機車發生擦撞等語既可採信
            ，則被告於本件車禍發生當時，應未發現所駕駛之
            小客車曾與告訴人所騎機車發生擦撞而肇事之事實
            ，據此並參照前述說明，被告雖曾駕車肇事致告訴
            人受傷，且於肇事後仍逕行駕車離開現場，然因其
            不知業已肇事而無肇事逃逸之故意，故其上述肇事
            後離開現場之行為，經核仍與刑法第185條之4肇事
            逃逸之構成要件未相符合。此外，本院亦查無其他
            積極之事證，足以證明被告確實知悉肇事而仍駕車
            離開現場而涉有肇事逃逸之犯行，自不能僅以被告
            曾經駕車肇事致告訴人受傷，且在肇事後離開現場
            等情事，即遽然推測被告即有駕車肇事逃逸之故意
            及行為。從而，本件被告被訴駕車肇事逃逸之公共
            危險部分，經查尚屬不能證明，故應依法為無罪判
            決之諭知。
據上論斷，應依刑事訴訟法第299條第1項前段、第301條第1項，
刑法第284條第1項前段、第41條第1項前段、罰金罰鍰提高標準
條例第1條、第2條，判決如主文。
本案經檢察官乙○到庭執行職務。
中　　華　　民　　國　　94　　年　　11　　月　　17　　日
                  交通法庭  審判長  法　官　陳志成
                                    法  官　莊玉熙
                                    法  官　卓穎毓
以上正本證明與原本無異。
如不服本判決應於送達後10日內向本院提出上訴狀（應附繕本）
。
    　　                            書記官　黃瓊蘭
中　　華　　民　　國　　94　　年　　11　　月　　17　　日
附錄本案論罪科刑法條全文：
刑法第284條第1項（普通過失傷害罪）
因過失傷害人者，處6月以下有期徒刑、拘役或5百元以下罰金，
致重傷者，處1年以下有期徒刑、拘役或5百元以下罰金。
